臺灣嘉義地方法院民事判決　九十二年訴字第六八七號
　　原　　　告　乙○○○
　　訴訟代理人　林彥百律師
　　複　代理人　蕭敦仁律師
　　被　　　告　丙○○
　　訴訟代理人　甲○○
右當事人間請求損害賠償事件，本院於民國九十三年六月十四日言詞辯論終結判決如
左：
    主    文
被告應給付原告新台幣捌拾陸萬陸仟玖佰捌拾貳元，及自民國九十二年六月二十五日
起至清償日止按年息百分之五計算之利息。
原告其餘之訴駁回。
訴訟費用由被告負擔三分之一；餘由原告負擔。
本判決原告勝訴部分，於原告以新台幣貳拾捌萬玖仟元預供擔保後，得假執行。但被
告以新台幣捌拾陸萬陸仟玖佰捌拾貳元預供擔保後，得免為假執行。
原告其餘假執行之聲請駁回。
    事實及理由
一、本件原告於附帶民事起訴狀內，原係聲明求為判決：被告應給付原告新台幣（下
    同）二百九十四萬六千五百四十八元，及自起訴狀繕本送達翌日起至清償日止，
    按年息百分之五計算之利息，並願供擔保請准宣告假執行等語，嗣於訴訟程序進
    行中，擴張其聲明，聲明請求被告應給付原告二百九十八萬七千三百二十四元，
    及自起訴狀繕本送達翌日起至清償日止，按週年利率百分之五計算利息，並願供
    擔保請准宣告假執行等語，核與民事訴訟法第二百五十五條第一項第三款之規定
    相符，應予准許。
二、原告起訴主張：
（一）被告於民國九十一年十二月十九日上午十一時十分，駕駛車牌號碼Ｙ六─六四
      九三號自用小客車，沿嘉義縣太保市○○里○○道路由西往東方向行駛，途經
      嘉義縣太保市春珠里一二０之一號北向約一百五十公尺處無號誌之為劃方向線
      交岔路口時，原應注意車輛行經無號誌交岔路口，左方車應暫停讓右方車先行
      ，且應減速慢行，作隨時停車之準備，又行經未劃分向線道路，市區時速不得
      超過三十公里，郊區時速不得超過四十公里等交通安全規範，而依當時天候晴
      、日間自然光線、乾燥無缺陷無障礙物之柏油路面，且視距良好等客觀情狀，
      並無不能注意之情事，竟疏未注意減速慢行，貿然穿越路口，撞擊訴外人潘林
      萍所騎乘車牌號碼ＯＩＤ─六二０號機車附載原告乙○○○，致潘林萍受有骨
      盆骨骨折、會陰撕裂傷之傷害，原告乙○○○則受有左側脛骨開放性骨折、左
      側腸骨骨折、左側腸骨膌骨折之傷害，並受有下述損失：1.醫療費用：原告共
      計支付醫療費用五萬四千二百二十二元。２交通費用：原告因前開傷害於出院
      後仍須重回醫院治療，額外支出之交通費以每次五百元計，每月八次，並暫以
      二年核算，共計九萬六千元。３營養費用：原告因前開傷害，增加生活所必需
      之營養品，共計五萬八千一百六十九元。４醫療器材費用：原告購買購買醫療
      器材助行器共計支出一萬零九百八十三元。4.看護費用：原告遭被告撞傷後，
      至以看護五年期間計算時為，共計支出一百三十六萬七千九百五十元。５慰撫
      金：原告因前開傷害致使全身嚴重骨拆、開刀數次、並併發其他病症，令原告
      痛苦萬分，被告應賠償一百四十萬元之慰撫金。
（二）爰依法請求：1.被告應給付原告二百九十八萬七千三百二十四元，及自附帶民
      事起訴狀繕本送達翌日起至清償之日止按年息百分之五計算之利息。2.願供擔
      供請准宣告假執行。
二、被告則抗辯：
（一）對於車禍之事實不爭執。惟抗辯本件原告對於車禍之發生亦有過失，並應扣除
      強制保險所受領之金額；且除醫療費用、醫療器材費用之外，對於原告其餘請
      求金額均有爭執。
（二）為此聲明：1.原告之訴及假執行之聲請均駁回。2.如受不利益判決，願供擔保
      請准宣告免為假執行。
三、原告主張被告於九十一年十二月十九日上午十一時十分，駕駛車牌號碼Ｙ六─六
    四九三號自用小客車，沿嘉義縣太保市○○里○○道路由西往東方向行駛，途經
    嘉義縣太保市春珠里一二０之一號北向約一百五十公尺處無號誌之為劃方向線交
    岔路口時，原應注意車輛行經無號誌交岔路口，左方車應暫停讓右方車先行，且
    應減速慢行，作隨時停車之準備，又行經未劃分向線道路，市區時速不得超過三
    十公里，郊區時速不得超過四十公里等交通安全規範，而依當時天候晴、日間自
    然光線、乾燥無缺陷無障礙物之柏油路面，且視距良好等客觀情狀，並無不能注
    意之情事，竟疏未注意減速慢行，貿然穿越路口，撞擊訴外人潘林萍所騎乘車牌
    號碼ＯＩＤ─六二０號機車附載原告乙○○○，致潘林萍受有骨盆骨骨折、會陰
    撕裂傷之傷害，原告乙○○○則受有左側脛骨開放性骨折、左側腸骨骨折、左側
    腸骨膌骨折之傷害，而被告前揭行為並經本院於九十二年六月三十日以九十二年
    度交易字第四六號刑事判決判處有期徒刑參月，並得易科罰金確定，有前開刑事
    判決附卷足憑，自堪信為真實。又車禍肇事責任，經囑託鑑定結果，認定：被告
    丙○○駕駛自小客車，行經未劃標線狹路之無號誌交岔路口，左方車未暫停讓右
    方車先行，且未減速反超速行駛，為肇事原因。訴外人潘林萍駕駛重機車，行經
    未劃標線道路之無號誌交岔路口，未注意車前狀況，為肇事次因。」之情，亦有
    台灣省嘉雲區車輛行車事故鑑定委員會鑑定意見書嘉鑑字第九二０四九一號函所
    附鑑定意見書一件附於刑事卷內可參，可知，被告對車禍之發生，確有過失責任
    甚明。
四、按因故意或過失不法侵害他人之權利者，負損害賠償責任，又不法侵害他人之身
    體或健康者，對於被害人因此喪失或減少勞動能力或增加生活上之需要時，應負
    損害賠償責任，而不法侵害他人之身體、健康、名譽、自由、信用、隱私、貞操
    ，或不法侵害其他人格法益而情節重大者，被害人雖非財產上之損害，亦得請求
    賠償相當之金額，民法第一百八十四條第一項前段、第一百九十三條第一項及第
    一百九十五條第一項定有明文。茲就原告各項請求有無理由分項審究如左：
（一）醫療費用：
    原告主張其因系爭車禍醫院就診，共計支出醫療費用五萬四千二百二十二元，業
    據原告提出各該醫療費用收據影本為證，且經本院審酌均屬醫療上之必要費用，
    且為被告所不爭執，是被告應賠償原告醫療費用五萬四千二百二十二元。
（二）交通費用：
    原告主張出院後回診治療，往返醫院間，額外支出之交通費，以每次五百元計，
    每月八次，並暫以二年核算，共計九萬六千元，惟原告並未提出任何收據或其他
    證據，且為被告所否認，是以原告此部分之請求，自不應准許
（三）營養費用
    原告主張出院後應骨骼部分受挫嚴重，為此增加生活上所必需之營養品，額外支
    出五萬八千一百六十九元，惟此部分原告亦未提出任何經醫師證明係屬醫療上所
    必需，且為被告否認，是以原告此部分之請求，自亦不應准許。
（四）醫療器材費用：原告主張因前揭車禍額外購買醫療器材共計支出一萬零九百八
      十三元，業據原告提出醫療器材收據為證，並為被告所不爭執，堪信為真，應
      予准許。
（五）看護費用：
    原告主張被告撞傷後，一直至須受看護期間完共計五年，應支出一百三十六萬七
    千九百五十元，然為被告爭執看護費用過高。經查依童綜合醫院九十三年四月
    二十六日（九三）童醫字第○四三○號函：「‧‧三、（原告）由九十一年十二
    月十九日住院，歷經多次住院手術最後一次出院日為九十二年十二月二十三日，
    因此需專人看護至少一年以上甚至需長期照護及復健。」；次依童綜合醫院九
    十二年十二月十二日（九二）童醫字第一一五三號函：「‧‧病患乙○○○於九
    十一年十二月十九日車禍‧‧‧‧目前預估應至少減少百分之五十左右之勞動能
    力；原告提出之看護費收據日期均在九十一年至九十二年間等情，認定原告須
    受專人看護日期以一年期間較為合理，至於看護費用以二千二百元計算，亦尚屬
    目前各醫院看護行情標準（二千元至二千二百元）內，是以本件原告所得請求之
    看護費用共計八十萬三千元（365*2200=803000）尚為合理，逾此數額，為無理
    由，不應准許。
（六）慰撫金：
    本院審酌原告因系爭車禍受有前開之傷害，需長期進行復健治療，堪認原告精神
    及肉體確實承受相當程度之痛苦；又且原告目前在家做家管兼農作，年齡約八十
    二歲，有一筆土地，並有子女七人，而被告則為國小畢業、目前從事水泥工、年
    齡約五十一歲、不動產二筆、已婚無子女等情，認原告請求被告賠償慰撫金一百
    四十萬元，尚嫌過高，應予核減為六十萬元，方屬公允，逾此數額之請求，為無
    理由，應予駁回。
（七）綜上，原告得請求被告賠償醫藥費用五萬四千二百二十二元、醫療器材費用一
      萬零九百八十三元、看護費用八十萬三千元及慰撫金六十萬元，共計一百四十
      六萬八千二百零五元
五、末按「損害之發生或擴大，被害人與有過失者，法院得減輕賠償金額，或免除之
    」，民法第二百十七條定有明文。又民法第二百二十四條所謂代理人，應包括法
    定代理人在內，該條可類推適用於同法第二百十七條被害人與有過失之規定，亦
    即在適用民法第二百十七條之場合，損害賠償權利人之代理人或使用人之過失，
    可視同損害賠償權利人之過失，適用過失相抵之法則，並有最高法院七十三年台
    上字第二二０一號判例可資參照。經查，本件車禍肇事之原因：「被告丙○○駕
    駛自小客車，行經未劃標線狹路之無號誌交岔路口，左方車未暫停讓右方車先行
    ，且未減速反超速行駛，為肇事原因。訴外人潘林萍駕駛重機車，行經未劃標線
    道路之無號誌交岔路口，未注意車前狀況，為肇事次因。」之情，有台灣省嘉雲
    區車輛行車事故鑑定委員會鑑定意見書嘉鑑字第九二０四九一號函所附鑑定意見
    書一件附於刑事卷內可參，則依前開說明，原告搭乘訴外人潘林萍所騎乘之機車
    ，則使用人潘林萍之過失自可視同原告之過失。本院審酌被告及訴外人潘林萍之
    過失程度，認被告及潘林萍應各負百分之七十及百分之三十之過失責任。至於潘
    林萍所附載之原告應就潘林萍之過失，同負百分之三十之過失責任，亦即應減輕
    被告百分之三十之賠償責任，換言之，即原告僅得請求被告賠償前開金額之百分
    之七十。依此計算，原告得請求被告給付金額，為一百零二萬七千七百四十四元
    （四捨五入）
六、末按被保險汽車發生汽車交通事故，受益人得在本法規定之保險金額內，直接向
    保險人請求保險金；保險人依本法規定給付之保險金，視為加害人或被保險人損
    害賠償金額之一部分，加害人或被保險人受賠償請求時，得扣除之，強制汽車責
    任保險法第二十八條及第三十條分別定有明文。經查被告抗辯原告已因本件車禍
    事故領取強制汽車責任險之保險金額十六萬零七百六十二元，且為原告所不爭執
    ，揆諸前開說明，被告抗辯上開保險金應視為給付賠償額之一部分予以扣除，自
    屬有據，本件被告應賠償原告八十六萬六千九百八十二元。
七、綜上所述，原告基於侵權行為之法律關係，訴請被告賠償八十六萬六千九百八十
    二元，及自附帶民事起訴狀繕本送達翌曰即九十二年六月二十五日至清償之日止
    按年息百分之五計算之利息，為有理由，應予准許；逾此部分之請求，則無理由
    ，應予駁回。又二造均陳明願供擔保，聲請宣告假執行及免為假執行，原告勝訴
    部份，與法核無不合，爰分別酌定相當之擔保金額併宣告之；至原告敗訴部分，
    其假執行之聲請，已失所附麗，應併予駁回。
八、本判決之基礎已臻明確，兩造其餘之攻擊防禦方法及舉證，核與判決無影響，毋
    庸一一論列，併此敘明。
九、據上論結，本件原告之訴，為一部有理由，一部無理由，依民事訴訟法第七十九
    條、第三百九十條第二項及第三百九十二條第二項，判決如主文。
中　　　華　　　民　　　國　　九十三　　年　　　六　　　月　　二十八　　日
~B臺灣嘉義地方法院民事第二庭
~B　　法　官　蕭道隆
右為正本，係照原本作成。
如對本判決上訴須於判決送達後廿日內向本院提出上訴狀
中　　　華　　　民　　　國　　九十三　　年　　　六　　　月　　二十八　　日
~B　　書記官　沈育坤
